【裁判字號】    92,交簡上,79
【裁判日期】    921020
【裁判案由】    過失傷害
【裁判全文】
臺灣桃園地方法院刑事判決                        九十二年度交簡上字第七九號
    上  訴  人
    即  被  告  甲○○
右上訴人因過失傷害案件，不服本院桃園簡易庭九十二年度桃簡字第五四二號，中華
民國九十二年六月九日第一審刑事簡易判決（聲請簡易判決處刑書案號：九十一年度
偵字第二二七０四號），提起上訴，經本院合議庭判決如左：
    主  文
原判決撤銷。
甲○○因過失傷害人，處拘役拾日，如易科罰金，以佰元折算壹日。緩刑貳年。
    事  實
一、甲○○於民國九十一年四月二十五日上午十時二十分許，駕駛車牌號碼七Ｋ─七
    八００號之自用小客車，沿桃園縣蘆竹鄉○○路由山腳往南崁方向行駛，行經該
    路與中正路之設行車管制號誌之交岔路口時，應注意車前狀況，隨時採取必要之
    安全措施，而依當時情況，又無不能注意之情形，竟疏未注意，在上開交岔路口
    其所行駛方向之行車管制號誌甫變換為綠燈之際，即貿然起步通過上開交岔路口
    ，適有乙○○所騎乘後載其妻蔡周秀蓮，車牌號碼ＨＸＱ─三七二號，沿桃園縣
    蘆竹鄉○○路由桃園市往南崁方向直行，尚未完全通過該交岔路口之重型機車駛
    至，甲○○一時煞避不及，致其所駕駛之上開自用小客車撞及乙○○所騎乘之上
    開重型機車右側車身，致乙○○、蔡周秀蓮人車倒地，乙○○因此受有身體及腿
    部多處擦傷與腳部腫起之傷害，蔡周秀蓮則受有右側足踝開放性骨折之傷害（蔡
    周秀蓮部分未據告訴及聲請簡易判決處刑）。事發後，甲○○於其犯罪未被發覺
    前，在上開肇事現場向據報前往處理之桃園縣警察局大園分局新坡派出所警員吳
    東翰自首而接受裁判。
二、案經被害人乙○○訴請臺灣桃園地方法院檢察署檢察官偵查後聲請以簡易判決處
    刑。
    理  由
一、訊據被告甲○○固坦承有於右揭時、地駕駛上開自用小客車與告訴人乙○○所騎
    乘之上開重型機車發生交通事故之事實，然矢口否認其有過失，辯稱：係因告訴
    人在燈號轉換時闖紅燈突然衝出，始發生本件交通事故，其根本無從閃避防範云
    云。然查：右揭犯罪事實，業據告訴人於警訊時及偵查中指訴：伊於上開時、地
    騎乘機車沿桃園縣蘆竹鄉○○路直行通過上開交岔路口，燈號為綠燈，正當即將
    通過之際，遭被告駕車突然衝出撞及等語綦詳，核與證人蔡周秀蓮於偵查中證述
    ：伊確定當天路口是綠燈，騎到路口遭被告車子攔腰撞上之情節相符，是告訴人
    乙○○並未如被告所稱之闖紅燈情事。又被告於本院審理時供稱其原係駕車暫停
    在上開交岔路口停止線後方之外側車道上等紅燈，而依附卷現場照片五張及道路
    交通事故調查報告表一份所示之兩車肇事後位置顯示，告訴人所騎乘之上開重型
    機車位置，係倒在通過雙向均為兩線道之上開交岔路口中心處，已達該交岔路口
    之三分之二，準備進入其欲行進之車道前；被告所駕駛之自用小客車，則停在甫
    通過機車待轉區正前方，呈剛起步進入該交岔路口之狀態，堪認告訴人乙○○於
    被告起步進入該交岔路口前，早已騎車進入上開交岔路口三分之二處，顯已駛入
    該交岔路口相當距離，並非突然衝出甚明。而以兩車之撞擊點，確係被告所駕駛
    之上開自用小客車車頭側撞告訴人乙○○所駕駛之上開重型機車右側車身等情，
    亦經證人吳東翰於偵查中證述屬實，並有上開現場照片五張及道路交通事故調查
    報告表一份附卷可稽，足徵被告上開所辯，顯與事實相違，不值採信。是本件交
    通事故之發生，顯係因被告疏未注意告訴人乙○○騎乘機車已通過交岔路口之車
    前狀況，即貿然起步駕車進入上開交岔路口，因煞避不及，致該車車頭撞及告訴
    人乙○○所騎乘之上開重型機車右側車身所致。再告訴人乙○○確因本件交通事
    故，受有身體、腿部多處擦傷及腳部腫起之傷害，業經告訴人乙○○於偵查中指
    訴伊受傷腳腫起來，自行至中醫求診，故未開立診斷證明書等情在卷，以及證人
    吳東翰於偵查中證述告訴人乙○○身上確有多處擦傷，並因腳受傷而跛行等語屬
    實。
二、按汽車行駛時，駕駛人應注意車前狀況，並隨時採取必要之安全措施，道路交通
    安全規則第九十四條第三項定有明文。經查：被告為汽車駕駛人，於上揭時、地
    駕車行經上開交岔路口時，自應遵守前揭道路交通安全規則之規定，注意車前狀
    況，隨時採取必要之安全措施，而本件交通事故發生時，係日間有自然光線，且
    其所行經之上開交岔路口道路無阻礙物，且視距良好、行車管制號誌動作正常，
    此有上開道路交通事故調查報告表一份在卷可稽，被告於上開時、地起步駕車進
    入上開交岔路口時，其前方機車暫停區內並無機車暫停等情，亦經被告於本院審
    理時供承無訛，應無不能注意之情事，竟疏未注意車前狀況，致生本件交通事故
    ，其有過失甚明，且訴人所受之傷害與被告之過失行為間，顯有相當因果關係，
    被告自應負過失傷害之責。本件事證明確，被告犯行，堪以認定，應予依法論科
    。
三、核被告所為，係犯刑法第二百八十四條第一項前段之過失傷害罪。被告於犯罪後
    ，未被有偵查權限機關發覺為犯罪嫌疑人前，在肇事現場向證人吳東翰表明其為
    本件交通事故之肇事者而接受裁判，此業經證人吳東翰於本院審理時證述在案，
    合於自首要件，應依刑法第六十二條前段規定，減輕其刑。原審對被告論罪科刑
    ，判處被告有期徒刑三月，如易科罰金，以三百元折算一日，固非無見，惟原審
    漏未審酌被告合於自首之要件，而未依法減輕其刑，即有違誤，被告上訴意旨仍
    執前詞否認犯罪，雖無理由，惟原判決既有上開可議之處，即屬無可維持，自應
    由本院將原判決撤銷改判。爰審酌被告之前科、素行、過失程度、告訴人所受傷
    勢及被告嗣已與告訴人達成民事和解，賠償告訴人所受損害，此有桃園縣蘆竹鄉
    調解委員會調解書一份在卷可按，其犯後態度尚稱良好等一切情狀，量處如主文
    所示之刑，並諭知易科罰金之折算標準。又被告前未曾受有期徒刑以上刑之宣告
    ，此有臺灣高等法院被告全國前案紀錄表一份附卷足憑，此次因一時不慎，致罹
    刑典，經此科刑之宣告後，應知所警惕而信無再犯之虞，本院認前所宣告之刑以
    暫不執行為當，爰併諭知緩刑二年，以啟自新。
據上論斷，應依刑事訴訟法第四百五十五條之一第一項、第三百六十九條第一項前段
、第三百六十四條、第二百九十九條第一項前段，刑法第二百八十四條第一項前段、
第六十二條前段、第四十一條第一項前段、第七十四條第一款，罰金罰鍰提高標準條
例第一條前段、第二條，判決如主文。
本案經檢察官崔秉君到庭執行職務。
中      華      民      國    九十二    年      十      月     二十     日
                                臺灣桃園地方法院刑事第十一庭
                                    審判長法  官  林孟宜
                                          法  官  蔡榮澤
                                          法  官  吳麗英
右正本證明與原本無異。
不得上訴。
                                          書記官  陳淑瓊
中      華      民國    九十二    年      十      月     三十一   日
附錄本案論罪科刑法條：
刑法第二百八十四條：因過失傷害人者，處六月以下有期徒刑、拘役或五百元以下罰
                    金。致重傷者，處一年以下有期徒刑、拘役或五百元下罰金。
                    從事業務之人，因業務之過失傷害人者，處一年以下有期徒刑
                    、拘役或一千元以下罰金。致重傷者，處三年以下有期徒刑、
                    拘役或二千元以下罰金。


司法院資訊處製作；財團法人民間司法改革基金會備份。
